【裁判字號】    89,上易,4322
【裁判日期】    900116
【裁判案由】    侵占
【裁判全文】
臺灣高等法院刑事判決                          八十九年度上易字第四三二二號
    上  訴  人
    即  被  告  乙○○
右上訴人即被告因侵占案件，不服臺灣基隆地方法院八十九年度易字第三二一號，中
華民國八十九年八月二十二日第一審判決（起訴案號：臺灣基隆地方法院檢察署八十
九年度偵緝字第一四五號）提起上訴，本院判決如左：
    主  文
原判決撤銷。
乙○○連續意圖為自己不法之所有，而侵占自己持有他人之物，累犯，處拘役伍拾日
，如易科罰金以參佰元折算壹日。
    事  實
一、乙○○前曾因犯傷害罪，經台灣士林地方法院判處有期徒刑三月，並經台灣高等
    法院駁回上訴確定，於民國（下同）八十六年六月十八日易科罰金執行完畢，仍
    不知悔改。緣吳文杉於八十八年四月間，透過乙○○介紹，以新台幣（下同）七
    萬五千元之價格，向位於台北縣新莊市之「尚揚車行」買得中古車一部，並以二
    千元之代價，委託乙○○辦理掛牌、靠行及汽車強制責任險事宜。乙○○將該車
    靠行「佳緯交通有限公司，懸掛Ｇ五－一四一號營業車牌，同時向吳文杉以每日
    六百元之租金租用該車。詎乙○○竟基於意圖為自己不法所有之概括犯意，於八
    十八年六月七日，將該車以六萬元之價格出售與甲○○，再以每日五百元之租金
    ，自同日起向甲○○租用該車，約定每三日繳納租金一次，租滿六個月該車所有
    權即歸乙○○所有（即所謂租送契約）。嗣因吳文杉向乙○○表示欲收回Ｇ五－
    一四一號營業小客車自行駕駛，乙○○乃基於同前意圖為自己不法所有之犯意，
    將其於八十八年五月三十一日，向甲○○租得之車號Ｔ二－二六三號營業小客車
    （約定租金每日為六百元，每三日繳納租金一次，租滿六個月該車所有權歸乙○
    ○所有），交付吳文杉使用。乙○○向甲○○租得之前開二部營業小客車，僅繳
    納租金至八十八年八月七日，即未再行交付租金，雖經甲○○多方催討，並以存
    證信函通知乙○○出面處理，乙○○均置之不理，將該二部營業小客車侵占入己
    ，拒不返還。
二、案經被害人甲○○訴由台灣基隆地方法院檢察署檢察官偵查起訴。
    理由
一、訊據上訴人即被告乙○○雖坦承有向甲○○租車及自八十八年八月七日起即未交
    付租金，亦未將承租車輛返還甲○○之事實，惟否認有何侵占犯行，辯稱：伊將
    Ｔ二－二六三號營業小客車代替Ｇ五－一四一號車，交給吳文杉使用，伊與吳文
    杉結算後僅欠吳文杉四萬元而已。同時伊已於八十九年二月間，將Ｔ二－二六三
    號營業小客車還給告訴人甲○○，並分期償還甲○○八萬元，伊並無侵占之故意
    云云。
二、然查：被告於八十八年六月七日，將吳文杉所有車號為Ｇ五－一四一號營業小客
    車出售與甲○○，再自同日起以每日五百元之租金，向甲○○租用該車，另將於
    八十八年五月三十一日，向甲○○以每日六百元之租金租用之Ｔ二－二六三號營
    業小客車交給吳文杉使用，然被告僅繳納該二部營業小客車租金至八十八年八月
    七日，即未繼續依約繳納租金，亦不返還車輛，直至八十九年二月間，甲○○始
    將Ｔ二－二六三號營業小客車取回等情，除經告訴人甲○○指陳歷歷外，復經證
    人吳文杉迭於偵查及原審審理時到庭證述明確（分別見八十九年度偵字第四十號
    偵查卷第三十四頁及原審八十九年六月三十日訊問筆錄），且有計程車租賃契約
    書二份、存證信函一份附卷可證，堪信告訴人之指訴為真實。被告將吳文杉所有
    之營業小客車，擅自出售予甲○○，易持有為所有，又自八十八年八月七日起，
    即未支付租金，迄八十九年五月十七日與告訴人達成和解時止，期間長達九月有
    餘，被告既未依約繳付租金，且任意將歸屬他人所有之車輛與第三人交換使用，
    且又不返還車輛，甚且在告訴人多次催討並收受告訴人寄發之存證信函後，仍置
    之不理，顯見被告有為自己不法之所有，而侵占自己持有他人之物之故意，被告
    空言否認，委無足採，事證明確，其犯行堪以認定。
二、被告意圖為自己不法之所有，侵占所持有之他人之營業小客車及向他人租得之營
    業小客車，拒不返還，核其所為，係犯刑法第三百三十五條第一項之侵占罪。其
    先後二次侵占犯行，時間緊接，罪名相同，顯係基於概括犯意而為，應論以連續
    犯一罪，並加重其刑。查被告前曾因犯傷害罪，經台灣士林地方法院判處有期徒
    刑三月，並經台灣高等法院駁回上訴確定，於八十六年六月十八日易科罰金執行
    完畢，有本院被告全國前案紀錄表在卷可按，其於五年以內再犯有期徒刑以上之
    罪，為累犯，應遞予加重其刑。
三、原審對於被告予以論罪科刑固非無見。但查被告所侵占之系爭二部汽車為價值不
    高之老舊計程車，犯罪情節不重，又被告於案發後已將該二部車輛歸還被害人，
    且與被害人成立和解，分期賠償損害，態度良好，是原審量處被告有期徒刑六月
    ，顯屬過重，被告上訴，否認犯罪雖無理由，但原判決量刑過重，即有可議之處
    ，應由本院加以撤銷改判。爰審酌被告犯罪之動機、方法、目的、已與告訴人達
    成協議，分期償還所積欠之租金等一切情狀，量處如主文所示之刑。又查被告行
    為後之九十年元月十日刑法第四十一條關於易科罰金之規定，已經總統公布修正
    ，將得易科罰金之適用範圍擴大為最重本刑五年以下有期徒刑之罪，依刑法第二
    條第一項前段之規定，本案自應適用該有利於被告之新規定處斷。又查本案之情
    形合於修正後得易科罰金之規定，爰並諭知易科罰金之折算標準如主文所示，以
    符法制。
四、據上論斷，應依刑事訴訟法第三百六十九條第一項前段、第三百六十四條、第二
    百九十九條第一項前段、刑法第五十六條、第三百三十五條第一項、第四十七條
    、第四十一條、第二條第一項前段，罰金罰鍰提高標準條例第一條前段、第二條
    ，判決如主文。
本案經檢察官林占青到庭執行職務。
中      華  民      國      九十    年     一     月      十六     日
                              臺灣高等法院刑事第九庭
                                  審判長法  官  李  文  成
                                        法  官  何  菁  莪
                                        法  官  周  盈  文
右正本證明與原本無異。
不得上訴。
                                        書記官  余  姿  慧
中      華      民    國      九十    年      一      月      十六    日
附錄：本案論罪科刑法條全文
刑法第三百三十五條第一項：
意圖為自己或第三人不法之所有，而侵占自己持有他人之物者，處五年以下有期徒刑
、拘役或科或併科一千元以下罰金。


司法院資訊處製作；財團法人民間司法改革基金會備份。
